臺灣高雄地方法院刑事判決　　　　　　　　　　　　　九十年度易字第三六四七號
　　公　訴　人　臺灣高雄地方法院檢察署檢察官
　　被　　　告　乙○○
　　選任辯護人　黃東壁
右列被告因贓物案件，經檢察官提起公訴 （九十年度偵字第五六一二號），本院判
決如左：
    主  文
乙○○無罪。
    理  由
一、公訴意旨略以：被告乙○○於民國八十九年五月八日八時許，見甲○○駕駛車牌
    號碼八Ｊ—四四三號曳引車，拖引他人竊盜而來之ＱＶＲ三號平板式拖車（未掛
    車牌，原車主係丙○○）及另一輛未掛車牌之平板式拖車，被告明知該二輛平板
    式拖車均係來路不明之贓物，竟在其所經營位於高雄市前鎮區明正東巷之「新勝
    拖、卡車交換中心」內，分別以新台幣（下同）十一萬元及十五萬元之價格買受
    該二輛板車，適丙○○之子楊勝旭駕車行經該處，發現該板車，乃報警循線於同
    日十五時許，在高雄縣鳳山市○○路「旺城板車修理廠」查獲該ＱＶＲ三號平板
    式拖車，因認被告涉有刑法第三百四十九條第二項之故買贓物罪嫌。
二、按犯罪事實應依證據認定之，無證據不得推定其犯罪事實；又不能證明被告犯罪
    ，應諭知無罪之判決。刑事訴訟法第一百五十四條及第三百零一條分別定有明文
    。又按刑事訴訟法上所謂認定犯罪事實之證據，係指足以認定被告確有犯罪行為
    之積極證據而言，如未能發現相當證據或證據不足以證明，自不能以推測或擬制
    之方法，以為裁判基礎，最高法院二十九年度上字第三一五號及四十年度台上
    字第八十六號分別著有判例可資參照。而認定不利於被告之事實，須依積極證據
    ，苟積極證據不足為不利被告之認定時，即應為有利於被告之認定，更不必有何
    有利之證據；又認定犯罪事實所憑之證據，雖不以直接證據為限，間接證據亦包
    括在內，然而無論直接證據或間接證據，其為訴訟上之證明，須於通常一般之人
    均不致有所懷疑，而得確信其為真實之程度者，始得據為有罪之認定，倘其證明
    尚未達到此一程度，而有合理之懷疑存在而無從使事實審法院得有罪之確信時，
    即應由法院為諭知被告無罪之判決，最高法院亦分別著有三十年度上字第八一六
    號及七十六年度台上字第四九八六號判例足參。復按刑法第三百四十九條第二項
 故買贓物罪之構成要件，須行為人在主觀上對於所買受之物為「贓物」有所認識
    ，否則即無由成立該罪之餘地。
三、本件公訴人認被告乙○○犯有故買贓物罪嫌，係以被告自承買受該板車時並未同
    時收受來源證明，及被害人丙○○證述該拖車如係新車，價格在四、五十萬元等
    語為其論據。訊據被告乙○○則堅決否認有何故買贓物之犯行，辯稱當天甲○○
    偕同一名自稱「李文村」之男子以八Ｊ—四四三號車頭拖引兩輛板車至其車行出
    售，因其於八十九年一月間即與甲○○有過一次板車買賣，因基於對甲○○之信
    賴而同意買受板車，甲○○並表示事後會將證件補齊，惟當天下午即遭警查獲，
    其確實不知該車為贓車等語。經查：
(一)ＱＶ—Ｒ三號板車係丙○○於八十九年四月十九日凌晨，在台南縣佳里鎮○○里
    ○○路體育公園附近失竊一節，業經證人丙○○、楊勝旭及曾維修該板車之周財
    瓦、陳登貴於警訊中證述明確，復有相片八幀及保管單一紙在卷可憑。
(二)按平板式拖車新領牌照時，須向所在監理機關申請核准公文，憑該文、車輛出廠
    與貨物完稅證及統一發票，經鑑驗合格後發給牌照；又買賣交易時可不含曳引車
    頭單獨為之，惟辦理過戶時需檢具管轄監理站之核准公文及雙方之營利事業登記
    證影本、印章、行車執照、原領牌照登記書、強制險保險卡，至該管監理機關填
    具異動登記書辦理過戶手續，業經交通部公路局新竹區監理所苗栗監理站、嘉義
    區監理所麻豆監理站函覆明確。
(三)被告自承當天甲○○偕同自稱「李文村」之不詳姓名成年男子前來，欲出售上開
    二輛板車，因被告與甲○○於八十九年一月間曾有過一次板車交易，並未發生問
    題，且「李文村」亦表示該二板車均有證件，迨日後辦理過戶時再一併補齊，故
    未加懷疑而同意承買，但於同日下午即遭查獲等語，核與證人甲○○於本院審理
    中所證述「那天賣主有說證件沒有帶來，下次再補給他」等語相符，且有被告與
    證人甲○○於八十九年一月二十二日及本次之買賣契約書共二紙附卷足稽。是被
    告所辯因其與證人甲○○有過板車交易經驗，基於對證人甲○○之信賴，故同意
    日後再另補證件而成立買賣契約等語，應屬真實而堪採信。
(四)本件ＱＶ—Ｒ三號板車如係新車，連牌照共價值約四十萬元，然該車於失竊時已
    有八、九年之車齡，價值僅餘十二、三萬元左右等情，業據證人丙○○及「旺城
    板車修理場」負責人陳詠福當庭結證屬實。則被告以十一萬元之代價承買該板車
    ，尚與市價相當，是其所辯並無贓物之認識等語，應非虛妄。
(五)綜上所述，被告既係經由曾有板車交易往來之甲○○介紹，而以與市價相當之金
    額向「李文村」購買上開板車，而參以一般交易習慣，亦常見先由雙方成立買賣
    契約並交付標的物，嗣後另行補齊相關文件之情形，則尚不得僅以被告於買受該
    板車時，未同時收受來源證明，即遽認其有贓物之認識。此外，復查無其他積極
    證據，足認被告確有故買贓物之犯行，不能證明被告犯罪，揆諸上開說明，自應
    為被告無罪之諭知。
據上論斷，應依刑事訴訟法第三百零一條第一項前段，判決如主文。
中      華      民      國      九十一    年      五    月    三十一    日
                                      臺灣高雄地方法院刑事第一庭
                                          審判長法  官  林  水  城
                                                法  官  曾  逸  誠
                                                法  官  謝  雨  真
右正本證明與原本無異。
如不服本判決，應於判決送達後十日內，向本院提出上訴狀。
                                                書記官  陳  威 志
中    華    民    國      九十一      年      六      月      三      日
